臺灣臺北地方法院民事判決　　　　　　 100年度訴字第1903號
原　　　告　李圭明
訴訟代理人　李詩詠律師
被　　　告　春秋有限公司
兼法定代理　張鑄
上二人共同
訴訟代理人　崔駿武律師
複代理人　　徐秉義律師
上列當事人間損害賠償事件，本院於民國100年11月23日言詞辯
論終結，判決如下：
    主  文
原告之訴及假執行之聲請均駁回。
訴訟費用由原告負擔。
    事實及理由
壹、程序部分：
一、按訴狀送達後，原告不得將原訴變更或追加他訴，但有下列
    各款情形之一者，不在此限：二、請求之基礎事實同一者；
    七、不甚礙被告之防禦及訴訟之終結者；民事訴訟法第255
    條第1項第2、7款有明文規定。復按所謂請求之基礎事實同
    一，係指變更或追加之訴與原訴之主要爭點有其共同性，各
    請求利益之主張在社會生活上可認為同一或關連，而就原請
    求之訴訟及證據資料，於審理繼續進行在相當程度範圍內具
    有同一性或一體性，得期待於後請求之審理予以利用，俾先
    後兩請求在同一程序得加以解決，避免重複審理，進而為統
    一解決紛爭者，即屬之，最高法院90年度台抗字第2號裁判
    要旨規定甚詳。
二、經查：
（一）原告起訴主張其前於民國75年10月22日與被告春秋有限公
      司（下稱春秋公司）簽訂「讓渡土地永久使用權契約書」
      （下稱系爭契約書），被告春秋公司同意將新北市中和區
      ○○○段橫路鹿寮小段第90-1地號土地（下稱系爭90-1
      地號土地）以「白雲寺」延伸劃出300坪土地，由原告使
      用並由原告取得永久使用權，嗣後於98年間，原告受訴外
      人即同小段第252、252-1地號土地（下稱系爭252、252-1
      地號土地）共有人林志雄等人訴請拆屋還地即台灣板橋地
      方法院98年度訴字第2013號拆屋還地事件，經現場測量後
      原告始知悉白雲寺所坐落之土地，並非系爭90-1地號土地
      ，而是坐落於系爭252、252-1地號土地上，原告於上開民
      事訴訟案件敗訴確定後，已經將系爭252、252-1地號土地
      其上白雲寺及附屬建物拆除，並將該部分土地返還林志雄
      等人，原告爰以民法第226條規定為請求權基礎，請求被
      告應負債務不履行之損害賠償責任。
（二）嗣後原告追加以民法第184條、第185條第1項規定為本案
      請求權基礎，主張被告春秋公司當時惡意欺瞞原告，致使
      原告簽署系爭契約書，被告張鑄應與被告春秋公司對原告
      連帶負侵權行為損害賠償責任。
（三）原告之後再為訴之變更，主張被告應依據系爭契約書之約
      定，交付系爭90-1地號土地其中300坪由原告取得土地永
      久使用權。
三、原告雖為上開訴之追加與變更，然其所本之基礎事實，均為
    原告與被告春秋公司前簽訂系爭契約書，被告春秋公司同意
    提供以白雲寺延伸劃出300坪土地供原告使用，以及原告因
    上開確定判決而拆除坐落於系爭252、252-1地號土地其上之
    白雲寺與附屬建物等，經核應無礙於被告之防禦與訴訟之終
    結，依據上開法文之規定，應予准許，先為敘明。
貳、實體部份：
一、原告主張：
（一）原告前於75年10月22日與被告春秋公司簽訂系爭契約書，
      依據契約第1條之約定，被告同意將其所有之系爭90-1 地
      號土地，以其中原告所主持之白雲寺占用之面積43.6坪為
      延伸，分向四面擴張，劃出300坪讓渡予原告使用，並由
      原告取得該部分土地之永久使用權，而由原告給付價金新
      台幣（下同）1,500,000元，原告已經給付價金完畢，並
      繼續主持白雲寺。
（二）詎後於98年間，原告受訴外人即系爭252、252-1地號土地
      共有人林志雄等人訴請拆屋還地即台灣板橋地方法院九十
      八年度訴字第2013號拆屋還地事件，經現場測量後原告始
      知悉白雲寺所坐落之土地並非系爭90-1地號土地，而是坐
      落於系爭252、252-1地號土地上，原告於上開民事訴訟案
      件敗訴確定後，已經將系爭252、252-1地號土地其上白雲
      寺及附屬建物拆除，並將該部分土地返還林志雄等人。
（三）據此，白雲寺於拆遷前僅部分坐落系爭90-1地號土地上，
      其餘部分並未坐落於系爭90-1地號土地，而是坐落於第三
      人所有之土地上，可見白雲寺於拆遷前未能完全使用系爭
      90-1地號土地之300坪範圍。又白雲寺雖經拆遷，但拆遷
      之原因係因被告欺騙原告，白雲寺所坐落之土地為被告所
      有，此應屬可歸責於被告之原因。是以被告仍應依據系爭
      契約之約定，將系爭90-1地號土地即現變更為系爭90地號
      土地之三百坪土地讓渡予原告使用，並由原告取得土地永
      久使用權。
（四）綜上，原告爰為訴之聲明：
   1、被告應將其所有之原地號為系爭90-1地號、現變更為90
      地號土地之300坪土地部分讓渡予原告使用，並由原告取
      得永久使用權。
   2、原告願供擔保，請准宣告假執行。
二、被告辯稱：
（一）原告前於75年間無權占用系爭90-1地號土地，遭被告發現
      ，原告為免遭被告依法追訴，乃主動表示願意支付對價，
      要求原告將土地讓與原告永久使用，被告春秋公司遂與原
      告於75年10月12日簽訂系爭契約書。依據系爭契約約定，
      被告春秋公司係負擔使原告得使用當時原告於系爭土地上
      占用作為白雲寺基地之土地43.6坪，並以之為延伸點，向
      四面擴張之面積共計300坪（即992平方公尺）之土地，原
      告如將白雲寺遷移至上開地點以外之他處，則原告即喪失
      依據系爭契約得永久使用土地之權利。
（二）依據台灣板橋地方法院八十六年度易字第六五八九號判決
      之附圖即新北市中和區地政事務所86年7月31日測字第391
      號複丈成果圖所示，白雲寺當時確實係坐落於系爭90-1地
      號土地上，是被告確實已經依約使被告使用系爭90-1地號
      土地其中300坪之範圍。而就台灣板橋地方法院98年度訴
      字第2013號判決之附圖以觀，可知嗣後原告將同名為白雲
      寺之主建物、搭蓋之水泥建物即鐵皮建物等，建築於系爭
      252、252-1地號土地上。則依據系爭契約之上開約定，原
      告既然已經將白雲寺遷建，原告即喪失依約使用系爭90-1
      地號土地之權利，現原告再行請求被告應依約履行提供土
      地予原告永久使用，顯非有理由。
（三）此外，兩造係於75年10月22日簽訂系爭契約，原告自簽訂
      契約後即得依約請求被告履行契約義務，是原告之系爭契
      約請求權早於90年10月22日即已罹於時效而歸於消滅，原
      告自不得再行請求履行系爭契約交付土地予原告永久使用
      之義務。
（四）綜上，被告爰為答辯聲明：
   1、原告之訴駁回。
   2、被告如受不利判決，願供擔保請准宣告免為假執行。
三、首查：
（一）原告與被告春秋公司前於75年10月22日簽訂系爭契約，原
      告已經依約給付1,500,000元予被告春秋公司收受，雙方
      於系爭契約為以下約定即：
   1、第1條約定：坐落台北縣中和市○○○段○路鹿寮小段
      90-1號林地（下略）係屬甲方（即被告春秋公司）管有土
      地，乙方（即原告）自行在本筆土地內，使用面積43.6
      坪興建白雲寺，並釘有「中和市○○路臨五十號」臨時門
      牌。茲經雙方協議，甲方同意就本筆土地內劃出面積300
      坪（即992平方公尺）讓渡與乙方使用，由乙方取得土地
      永久使用權。
   2、第2條約定：甲方同意不訂讓渡使用期限，供應乙方永久
      使用。
   3、第3條約定：乙方受讓土地範圍，甲方同意就現有自白雲
      寺為延伸點，分向四面擴張，面積300坪（即992平方公尺
      ）（下略）。
（二）林志雄等人為系爭252、252-1地號土地之共有人，於98年
      間起訴主張原告無權佔用系爭252、252-1地號土地於其上
      興建白雲寺及鐵皮建物，請求原告應拆屋還地，即台灣板
      橋地方法院98年度訴字第213號拆屋還地事件，經法院現
      場履勘並囑託新北市中和區地政事務所實施測量後，得知
      白雲寺主建物即上開判決附圖所示C1、C2部分，及撘蓋水
      泥建物、鐵皮建物佔用系爭252、252-1地號土地面積共計
      0.0378公頃。原告於上開民事訴訟案件敗訴確定後，已經
      將上開建物拆除後將該部分土地返還地主林志雄等人。
（三）系爭90-1地號土地於91年11月4日與同地段90、90-2、
      90-6、249、256、264、及265地號土地合併登記完竣，合
      併後地號為系爭90地號，90-1地號於合併後刪除之。另系
      爭90地號土地於92年3月26日經台灣板橋地方法院89年度
      訴字第1940號分割共有物事件判決分割，分割出90、90-9
      、90-10、90-11、90-12、90-13、90-14、90-15、90-16
      及90-17地號，並於99年10月30日地籍圖重測完竣，重測
      後分別為橫路段83、58、64、65、66、69、80、91、82及
      83地號土地。
    以上事實，為兩造所不爭執，並有原告所提出之系爭契約書
    （原證1）、台灣板橋地方法院98年度訴字第213號民事判決
    與確定證明書（原證4）各一份為證，並有系爭90-1地號土
    地之異動索引、台灣板橋地方法院89年訴字第1940號民事判
    決與確定證明書、新北市中和地政事務所回覆本院之100年8
    月25日新北中地測字第1000012847號函文各一份在卷可稽。
四、其次，原告主張白雲寺已經台灣板橋地方法院98年度訴字第
    2013號判決認定係坐落於系爭252、252-1地號土地上，而非
    系爭90-1地號土地上，則依據系爭契約之上開約定，被告應
    將系爭90-1地號土地即現變更為90地號土地之300坪土地讓
    渡予原告永久使用，然為被告所不承認，並以上開情詞資為
    抗辯，是本案爭執事項即為：
（一）被告春秋公司是否已經依據系爭契約之約定，提供系爭
      90-1地號土地其中300坪土地作為白雲寺之座落基地？
（二）原告請求被告應依系爭契約之上開約定，交付土地予原告
      永久使用，有無理由？被告辯稱原告之上開請求權是否已
      經罹於時效而歸於消滅，是否有據？
五、就上述爭執事項（一），判斷如下：
（一）被告雖辯稱被告春秋公司與原告簽訂系爭契約之原因，是
      因為原告前75年間，無權占用系爭90-1地號土地建築白雲
      寺，遭被告春秋公司發現後，原告為免遭被告春秋公司依
      法追訴，乃主動表示願意支付對價，要求原告將土地讓與
      原告永久使用，被告春秋公司遂與原告簽訂系爭契約，此
      固為原告所不爭執，而系爭契約第3條前段記載「乙方自
      行在本筆土地內，使用43.600坪興建白雲寺」，與被告前
      揭所辯情節亦屬相符，然查，系爭契約第3條記載「至樹
      （豎）立水泥柱界址，使用面積經實地測量後，並繪製實
      測圖為準」，但原告與被告春秋公司並未依據上開約定為
      實地測量乙節，亦為被告所不否認。據此，原告與被告春
      秋公司簽訂系爭契約時，雖然均認為白雲寺是位於系爭90
      -1地號土地上，然並無客觀之證據足以顯示白雲寺於簽約
      當時確實是位於系爭90-1地號土地上。
（二）經查，原告前因違反水土保持法等案件，經台灣板橋地方
      法院檢察署提起公訴，台灣高等法院97年度重上更（四）
      字第37號判決原告觸犯水土保持法第32條第4項、第1項之
      在私人山坡地內未經同意，擅自占用，致生水土流失未遂
      罪明，依據上開判決「理由」乙、第二項第三點第（2）
      小點之記載，於上開案件審理期間，台灣板橋地方法院於
      90年10月16日、11月13日前往現場履勘，並囑託內政部土
      地測量局就當時白雲寺實際使用範圍為測量，經測量結果
      ，白雲寺之主建物、地上搭蓋物、遮雨棚、水泥地面及種
      植花木之區域等，所占用之土地為新北市中和區○○○段
      ○路鹿寮小段第18-9、252-1、252、255、256-2、90-7
      、251地號土地，有該局91年1月23日91地測二字第01089
      號函為憑。至於上開判決雖認定白雲寺所占用之前揭90-7
      地號土地係分割自系爭90-1地號土地，然查，前揭90-7地
      號土地雖然確實是分割自系爭90-1地號土地，但分割時間
      為66年5月26日，此有土地登記謄本1份可稽，是原告與被
      告春秋公司簽署系爭契約時，系爭90-1地號土地與前揭
      9-7地號土地早已分割完畢，亦即於簽署系爭契約時，系
      爭90-1地號土地與前揭90-7地號土地，已為不同之土地，
      故白雲寺占用前揭90-7地號土地之事實，並不足以認定白
      雲寺占用之土地，包括系爭90-1地號土地。因此，白雲寺
      於上開時間為測量時，並非位於系爭90-1地號土地，應足
      以認定。
（三）被告雖辯稱白雲寺係位於系爭90-1地號土地之事實，有新
      北市中和區地政事務所86年7月31日測字第391號複丈成果
      圖（被證1）可參，故被告春秋公司已經依約提供300坪土
      地予原告使用。經查，上開複丈成果圖為台灣板橋地方法
      院86年度易字第6589號刑事判決之附圖，依據該刑事判決
      之內容所示，被告李雲峰（即原告之父親）明知其僅向被
      告春秋公司買受系爭90-1地號土地其中300坪土地（如附
      圖編號B部份）之使用權，詎於85年間，竊占如附圖編號A
      部分所示土地，於其上興建大門、圍牆、房屋等建物，面
      積共計753平方公尺。然查，該判決認定向被告春秋公司
      買受而有使用權之300坪土地即附圖編號B部分，依據上開
      複丈成果圖之記載，面積僅為110平方公尺即約為33坪，
      與系爭契約約定被告春秋公司應提供之面積300坪即992平
      方公尺土地，相去甚遠，且依據上開複丈成果圖之標示，
      該部分土地於當時為「菜圃」使用，亦與系爭契約所載之
      白雲寺占用系爭土地其中43.6坪，並不相符，是以被告前
      揭辯解，亦難以遽而採信，如按照上開時間所為之測量結
      果，至多可認定被告春秋公司已依約提供系爭90-1地號土
      地其中110平方公尺土地供原告為菜圃使用。
六、就上述爭執事項（二），判斷如下：
（一）原告雖以被告春秋公司之法定代理人張鑄為被告，請求被
      告張鑄應交付上開土地予原告，然查，系爭契約之相對人
      為原告及被告春秋公司，此有系爭契約在卷為證，是被告
      張鑄既然並非系爭契約之債務人，原告以系爭契約關係為
      權利之依據，主張被告張鑄應交付上開土地，自為無理由
      。
（二）而被告春秋公司雖有依約履行提供上開土地予原告使用之
      義務，惟按消滅時效，自請求權可行使時起算，民法第12
      8條前段有明文規定，復按請求權，因15年間不行使而消
      滅，同法第125條前段亦規定甚詳。再依據民法第144 條
      第1項之規定，時效完成後，債務人得拒絕給付。經查，
      原告與被告春秋公司係於75年10月22日簽訂系爭契約，則
      依據上開法文之規定，原告於契約簽訂後即可請求被告春
      秋公司履行交付土地供原告使用之義務，然原告於本訴始
      為上開請求，顯已逾15年之消滅時效期間，是以被告辯稱
      原告請求被告春秋公司依約交付土地之權利，其請求權已
      經罹於時效而歸於消滅，應屬有據，原告請求被告春秋公
      司履行系爭契約交付土地之義務，為無理由。
七、綜上所述，原告本於系爭契約關係，請求被告應交付上開土
    地予原告，如其訴之聲明第一項所示，為無理由。
八、本案事證已臻明確，兩造其餘主張與攻擊防禦方法，經核均
    與本案判決結果無影響，爰不一一予以審酌，附此敘明。
九、原告之訴既經駁回，其假執行之聲請即失所附麗，應併予駁
    回。
據上論結，本件原告之訴為無理由，依民事訴訟法第78條，判決
如主文。
中    華    民    國   100    年    12    月    12    日
                  民事第四庭    法  官  匡  偉
以上正本係照原本作成
如對本判決上訴，須於判決送達後20日內向本院提出上訴狀。如
委任律師提起上訴者，應一併繳納上訴審裁判費。
中    華    民    國   100    年    12    月    12    日
                                書記官  徐悅瑜